【裁判字號】    95,裁,1370
【裁判日期】    950629
【裁判案由】    贈與稅
【裁判全文】
最  高  行  政  法  院  裁  定
                                     95年度裁字第01370號
上  訴  人  陳世寬（即王孝敬之遺囑執行人）
上  訴  人  董麗貞（即王孝敬之遺囑執行人）
被 上訴 人  財政部臺北市國稅局
代  表  人  張盛和
被上訴人參加人
            乙○○
上列當事人間因贈與稅事件，上訴人對於中華民國93年11月18日
臺北高等行政法院92年度訴字第1791號判決，提起上訴，本院裁
定如下︰
    主  文
上訴駁回。
上訴審訴訟費用由上訴人負擔。
    理  由
一、按當事人依行政訴訟法第243條第1項規定，以高等行政法院
    判決有不適用法規或適用法規不當為上訴最高行政法院之理
    由時，其上訴狀或理由書應有具體之指摘，並揭示該法規之
    條項或其內容。若係成文法以外之法則，應揭示該法則之意
    旨。倘為司法院解釋、或本院之判例，則應揭示該判解之字
    號或其內容。上訴狀或理由書如未依此項方法表明者，即難
    認為已對高等行政法院判決之違背法令有具體之指摘，其上
    訴自難認為合法。
二、本件上訴意旨略謂：本案交付金錢，究係基於贈與或信託，
    應依王孝敬移轉各該款項實之意思而定，並非以受款人受領
    當時意思或甚至嗣後之主張為斷。王孝敬於生前主張，其並
    無贈與之意思且無贈與之表示，自無可能有所謂贈與之意思
    表示合致之可能。且由其複查申請書、訴願書中之表示亦可
    知悉，其並無贈與之意思。而被上訴人僅以支出明細為不同
    年度為由，即認為本件不能證明為信託關係，於法不合。再
    者，若確為贈與，則王孝敬於被上訴人以86年9月20日（86
    ）財北國稅審貳字第86044836號函通知時，何有甘冒被罰之
    理？然被上訴人及原審忽視上揭事實，逕以王孝敬未能舉證
    證明「係有償移轉現金」，即判定為「無償移轉行為」，有
    違課稅之舉證責任原則。另原審一方面以乙○○於86年間代
    王孝敬繳納稅款，就該稅款金額部份認定為非贈與；另一方
    面卻又以王孝敬所提出之醫療支出明細非為85年度為由，而
    就同一事實割裂認定部分為贈與部分為信託，其認定事實標
    準前後不一致，顯有矛盾。又被上訴人及原審認為王有嘉、
    乙○○、甲○○、鄭琪文及鄭勝元等人均自其銀行帳戶轉帳
    並以其等名義買入股票及債券基金，並非用於支付王孝敬之
    支出，判定資金轉帳為贈與。然此僅係受託人是否違反約定
    事項，尚不得推論為委託人有贈與之行為。按一般人使用借
    用、寄託與信託之詞時，並未能清楚區分該等法律關係之不
    同。原審顯係拘泥於王孝敬所使用詞彙，而未推究其真意，
    其判決顯有不當適用法規。又原審竟以王孝敬之子女與孫子
    女占有系爭銀行存款之事實，及其等於王孝敬逝世後「嗣後
    」所為之主張，而「非」以王孝敬移轉系爭存款「當時」有
    無「贈與之法效意思」認定有無贈與，其判決顯然違背法令
    規定，於法不合。至於參加人等於88年8月27日之同意書聲
    明，係依稅負較少之考量，並非單純事實之確認，並無法由
    此證明王孝敬有贈與意思行為之事實等語。
三、本院查上訴人對於前述判決提起上訴，雖以有不適用法規或
    適用法規不當為由，惟核其上訴理由狀所載內容，係就原審
    取捨證據、認定事實之職權行使，指摘其為不當，難認為原
    判決之如何違背法令已有具體之指摘，依首揭說明，其上訴
    為不合法，應予駁回。
四、依行政訴訟法第249條第1項前段、第104條、民事訴訟法第
    95條、第78條，裁定如主文。
中    華    民    國    95    年    6     月    29    日
                  第二庭審判長法  官  廖  政  雄
                              法  官  林  清  祥
                              法  官  鍾  耀  光
                              法  官  姜  仁  脩
                              法  官  胡  國  棟
以  上  正  本  證  明  與  原  本  無  異
中    華    民    國    95    年    6     月    29    日
                              書記官  張  雅  琴


司法院資訊處製作；財團法人民間司法改革基金會備份。
